臺灣高雄地方法院刑事判決　　　　　　　 94年度易字第812號
公　訴　人　臺灣高雄地方法院檢察署檢察官
被　　　告　乙○○
上列被告因竊盜案件，經檢察官提起公訴（94年度偵字第8143號
），本院判決如下：
    主  文
乙○○竊盜，處有期徒刑陸月，如易科罰金，以參佰元折算壹日
。
    事  實
一、乙○○於民國93年間，因竊盜案件，經臺灣彰化地方法院於
    93年8 月12日以93年度易字第436 號判決判處有期徒刑2 月
    ，因未上訴而確定，並於94年2 月15日繳納易科罰金執行完
    畢（非累犯）。詎仍不知悔改，於93年11月2 日上午5 時許
    ，行經高雄縣鳳山市○○街39號前，因見丙○○所有車牌號
    碼4220-JL 號自小客車停於路旁，竟意圖為自己不法之所有
    ，以不詳物品開啟車門，啟動電源，竊取上開車輛，得手後
    ，旋駕駛該車離開現場。嗣於93年11月8 日17時30分前某時
    ，為警發現上開車輛停放於高雄縣鳳山市○○○路22號前，
    乃於同日17時30分至車內採證，在駕駛座照後鏡上採集可資
    比對之指紋5 枚，經送驗後，其中3 枚指紋與乙○○左姆指
    指紋相符（另2 枚與丙○○右食指、右中指指紋相符），乃
    查知上情。
二、案經高雄縣政府警察局移送國防部南部地方軍事法院檢察署
    後，經該署認無審判權，乃函轉臺灣高雄地方法院檢察署檢
    察官偵查起訴。
    理  由
一、訊據被告乙○○否認有何竊盜犯行，辯稱：伊未竊取丙○○
    所有車輛，93年9 、10月間，友人丁○○曾駕駛白色喜美汽
    車（與丙○○失竊車輛之車型相同），當時其被搭載2 次，
    因丁○○駕駛技術不佳，無法一面駕車一面調整後視鏡，故
    要求伊幫忙調整等語。經查：
  (一)被害人丙○○所有車牌號碼為4220-JL 號之三陽喜美白色自
    小客車，於93年11月2 日上午5 時，在高雄縣鳳山市○○街
    39號前失竊，被害人旋於同日上午8 時許報案，俟上開車輛
    於同年月8 日17時30分前之某時，經警在高雄縣鳳山市○○○路22號前尋獲。另於93年11月8 日17時30分許，高雄縣政
    府警察局刑警隊鑑識組進入上開車輛內採證，經以側光法搜
    尋車內儀表版、玻璃光滑平面及後視鏡，於以MICRO 近射鏡
    頭在車內駕駛座後照鏡上採獲指紋5 枚後，連同被害人指紋
    一併送請內政部警政署刑事警察局鑑定。嗣該局以「指紋特
    徵點比對法」、「指紋電腦比對法」比對後，鑑定結果認：
    其中2 枚分別與被害人之右食指、右中指之指紋相符，而其
    餘3 枚則均與被告之左拇指指紋相符等情。除為被告列為不
    爭執之事項外（詳本院卷第15頁第8 行以下），並經被害人
    於警詢中陳述明確（詳國防部南部地方軍事法院檢察署卷第
    18頁至第19頁）；此外，復有車輛竊盜（車牌失竊）資料個
    別查詢報表、高雄縣政府警察局刑警隊鑑識組刑案現場勘查
    報告表、勘察採證同意書、照片、採證紀錄表、指紋卡片及
    內政部警政署刑事警察局94年1 月5 日刑紋字第0930237743
    號鑑驗書在卷可參（詳國防部南部地方軍事法院檢察署卷第
    24頁、本院卷第18頁至第29頁）。是此部分之事實，應堪以
    認定。【前開被害人警詢筆錄、車輛竊盜（車牌失竊）資料
    個別查詢報表、高雄縣政府警察局刑警隊鑑識組刑案現場勘
    查報告表、勘察採證同意書、照片、採證紀錄表、指紋卡片
    、內政部警政署刑事警察局鑑驗書等證據資料（詳警卷第18
    頁至第25頁），被告均同意可當證據使用（詳本院卷第15頁
    以下），其中關於傳聞證據部分，因被告已知該證據為傳聞
    證據，仍同意可當證據使用，依刑事訴訟法第159 條之5 第
    1 項規定，應有證據能力】。
  (二)按指紋係指人體手指末梢關節指面的凹凸紋路，就廣義而言
    ，包括手掌紋、腳趾紋以及腳底紋在內，無論廣義或狹義的
    指紋，都具有人各不同、終生不變、觸物留痕、損而復生及
    短期不滅等特性，由於這些特性，指紋成為鑑別個人身分（
    個化）的一項重要依據。又指紋鑑定標準係以特徵點線標示
    法為準，所謂特徵點線係指指紋之型態特徵，其型態如下：
    點形線、短線或棒線、叉型線、分歧線、眼形線、三角線、
    介在線、螺旋形線、環形線、箕形線、帳形線、相對線。由
    於手指指面大小不同，因此大約有60至125 個特徵點線，其
    中以拇指紋特徵點線最多，這些特徵點中以介在線及分歧線
    最為常見。而目前世界各國對於「至少需要多少特徵點完全
    相符合，才認定屬於同一人之指紋」的看法並不一致，但多
    數國家是以12個特徵點為公認最少符合點數，日本與我國皆
    採12個特徵點。當然以統計上機率來說明，特徵點愈多代表
    兩枚指紋相符的程度愈高，惟有關人類之指紋是否每人均不
    相同，是透過統計學上的分析、運算結果而得，僅僅就特徵
    點，還不包括紋型，經由統計估算的結果，以最常見之特徵
    點介在線而言，滿足12個介在線相符的機率為10的負20次方
    。換言之，達到人口數為10的20次方時，才會有兩個人之12
    個介在線特徵點相符，而今地球人口數僅約60億（6 乘10的
    9 次方），如果以一個地球人口總數一百億（10的10次方）
    來計算，則需達到100 億個地球，才會有兩人指紋相符，因
    此確認指紋人各不同的學理。以我國12點特徵點為基準，並
    以全球人口數100 億（10的10次方）為樣本，當人口數為10
    的20次方時，才會有兩個人之12個介在線特徵點相符，相除
    結果得兩人指紋相符之機率為10的負10次方。也因此，當某
    些罕見的特徵點出現時，即使不需12點特徵點亦可認定兩枚
    指紋的一致性（以上請參考內政部警政署刑事警察局網站，
    進入該網站後，先點選「刑事鑑識科學」項目，再點選「指
    紋科學」）。從而，依我國採取之前述12特徵點，並參照指
    紋之特性及前開說明，如判定採集之指紋與某人檔存之指紋
    相符，因人口數為10的20次方時，才會有兩個人之12個介在
    線特徵點相符，遠遠高於現存世界人口總數，應可認定該採
    集之指紋與檔存之指紋均屬同一人所有。
  (三)被告固以前開情詞置辯，並聲請傳訊證人丁○○，資以證明
    上開車輛非其所竊。惟證人丁○○於本院審理中證稱：伊
    目前因機車案件執行中，之前雖曾竊取過汽車，但竊取地點
    係在高雄市凹仔底，從未在鳳山地區竊取汽車，亦未曾竊取
    被害人丙○○所有白色喜美汽車，雖曾駕車搭載被告，但係
    駕駛其姊銀色裕隆汽車等語（詳本院卷第65頁至第68頁）。
    爰審酌被害人上開車輛係於93年11月2 日失竊，已如前述，
    而被告自陳：係於93年9 、10月間，乘坐證人丁○○所駕車
    之車輛等語（詳本院卷第80頁倒數第10行以下），因被告乘
    坐證人丁○○所駕駛車輛時，被害人車輛尚未失竊，則證人
    丁○○如何駕駛被害人車輛搭載被告。是本院認證人丁○○
    上開證詞，應可採信。從而，證人丁○○雖曾駕駛車輛搭載
    被告，但該車輛並非被害人所失竊之車輛甚明，尚不能為被
    告有利之認定。再者，被告復以：因丁○○駕駛技術不佳
    ，無法一面駕車一面調整後視鏡（照後鏡），故要求伊幫忙
    調整等語為由，用以說明其指紋為何會存在於被害人車輛之
    照後鏡上。然證人丁○○並未駕駛被害人車輛搭載被告之事
    實，業經本院認定於前，則被告前開辯詞，已難採信。況證
    人丁○○如曾駕駛被害人車輛搭載被告，因證人丁○○取得
    被害人車輛係在駕駛被害人車輛搭載被告之前，則證人丁○○於駕車搭載被告之前，應曾使用車輛，為求駕車觀看後方
    之便，當時應早已依身材之不同而自行調整照後鏡，何需於
    搭載被告之後，再要求被告幫忙調整照後鏡，益徵被告所辯
    ，不可採信。基於上開論述，並參以本件於被害人車輛內
    之後視鏡上，確實採獲被告左手拇指之指紋3 枚，而指紋具
    有個化之性質，在現存地球人口上，並無存在指紋相同之人
    ，已如前述，足見被告確曾坐過該輛車，並以手碰觸照後鏡
    ，方於照後鏡上留下指紋。又照後鏡之功能，係專供駕駛人
    觀看，藉以注意車輛之後方狀況所用，是就其功能而言，駕
    駛人為求駕車安全，通常於駕車之前，會依其身高、體型、
    視野而調整角度，衡情應無駕車之前委託他人代為調整之必
    要，遑論駕車途中委由他人幫忙調整照後鏡。再者非駕駛人
    通常不會碰處駕駛座右上方之照後鏡，而被告指紋既存在於
    照後鏡上，足認被告曾駕駛上開車輛，並非僅係單純之乘客
    至明。另被害人與被告並不相識，更不可能將上開車輛借予
    被告使用或搭載被告，業據被害人於警詢中陳述明確（詳國
    防部南部地方軍事法院檢察署卷第19頁第11行以下）。則被
    告既非因合法原因使用被害人車輛，且照後鏡上除存有被害
    人及被告指紋外，並無他人指紋遺留，無法認定被告曾向被
    害人以外之第三人借用車輛。故本院認被告竊取被害人車輛
    之犯行，足堪認定。
三、核被告所為，係犯刑法第320 條第1 項竊盜罪。爰審酌被告
    於93年間，因竊盜案件，經臺灣彰化地方法院於93年8 月12
    日以93年度易字第436 號判決判處有期徒刑2 月，因未上訴
    而確定，並於94年2 月15日繳納易科罰金執行完畢（非累犯
    ）等情，有臺灣高等法院被告前案紀錄表、臺灣高雄地方法
    院檢察署檢察官刑案資料查註紀錄表可參，其正值青壯，竟
    不知上進，於前案判決後，仍不知警惕，再次犯下本件竊盜
    罪刑，行為實有可議之處，惟念及被告現正在澎湖安屯郵政
    90997 之630 號信箱服役中，實不宜入監服刑，並參以及其
    所竊取車輛之價值約新台幣5 萬元（詳國防部南部地方軍事
    法院檢察署卷第19頁倒數第5 行以下）及犯罪後之態度等一
    切情狀，量處如主文所示之刑，並諭知易科罰金之折算標準
    。
四、至移送併辦意旨（臺灣高雄地方法院檢察署94年度偵字第15
    688 號）另以：被告於93年10月25日下午6 時許，復於高雄
    事前鎮區○○路21號前，竊取甲○○○所有車牌號碼NC2-73
    9 號重型機車一輛，得手後，並將上開印有機車引擎紋身號
    碼SA20EG500830號之置物箱裝於自己所有車牌號碼PIV-677
    之重型機車上等情，因認併案部分為與前開起訴犯罪部分，
    具有連續犯之裁判上一罪關係，請求併案審理等語。惟被害
    人甲○○○所有（由被害人吳怡慧騎用）車牌號碼NC2-739
    號重型機車，係於93年10月25日下午6 時失竊之事實，業據
    被害人吳怡慧於警詢中陳述明確（詳併案警卷第16頁以下）
    ，並有車輛協尋電腦輸入單（詳併案警卷第31頁）可參；又
    被告於93年10月26日向欣達機車行（負責人戊○○）購買車
    牌號碼PVI-677 號重型機車等情，亦據證人戊○○於本院證
    述綦詳（詳本院卷第70頁以下），且有機車買賣合約書可稽
    （詳併案警卷第40頁）。職此，因被告係於93年10月26日向
    欣達機車行購買機車，顯見被告當時有意使用機車，如被告
    已於93年10月25日竊取被害人甲○○○所有機車，在已有機
    車可供使用之下，又何需於翌日再向欣達機車行購買機車，
    則在無積極證據證明被告竊取被害人甲○○○機車下，尚難
    僅因被告機車上存有被害人甲○○○機車置物箱，即推認被
    告竊取該機車。從而，因併案審理部分之犯罪既無法證明，
    則該部分與本件論罪科刑部分，即無連續犯之裁判一罪關係
    ，無從併予審理，自應退由檢察官另行偵處，附此敘明。
據上論結，應依刑事訴訟法第299 條第1 項前段，刑法第320 條
第1 項、第41條第1 項前段，罰金罰鍰提高標準條例第1 條前段
、第2 條，判決如主文。
中　　華　　民　　國　　94　　年　　9 　　月　　30　　日
                  刑事第一庭    審判長法  官 黃建榮
                                      法  官 陳宛榆
                                      法  官 方百正
以上正本證明與原本無異。
如不服本判決，應於收受送達後10日內向本院提出上訴書狀。
中　　華　　民　　國　　94　　年　　9 　　月　　30　　日
　　　　　　　　　　　　　　　　　    書記官 郭素蓉
附錄本案論罪科刑法條全文
刑法第320條
意圖為自己或第三人不法之所有，而竊取他人之動產者，為竊盜
罪，處5 年以下有期徒刑、拘役或500 元以下罰金。
意圖為自己或第三人不法之利益，而竊佔他人之不動產者，依前
項之規定處斷。
前二項之未遂犯罰之。
